臺灣高雄地方法院刑事判決　　　　　　　96年度易字第3187號
公　訴　人　臺灣高雄地方法院檢察署檢察官
被　　　告　丙○○
上列被告因贓物案件，經檢察官提起公訴（96年度偵字第23566號）
，本院判決如下：
    主  文
丙○○無罪。
    理  由
一、公訴意旨略以：被告丙○○明知真實姓名、年籍不詳之人所
    交付之車牌號碼OGL-180 號重型機車（機車所有人為陳啟
    ，該機車係於民國96年4 月4 日19時45分許，在高雄市○○
    區○○街28號前失竊）係來路不明之贓物，竟基於收受贓物
    之犯意，於不詳時、地，收受前揭機車供己平日代步之用。
    嗣於96年4 月8 日15時40分，友人乙○○（已另案提起公訴
    ）向被告借用騎乘上揭機車，行經高雄市旗津區○○○路與
    中洲二路口處之際，為警查獲並扣得前揭機車1 部始查獲上
    情，因認被告涉犯刑法第349條第1項之收受贓物罪等語。
二、程序方面：
    本判決所引用之證據資料（詳後引證據），其中傳聞證據部
    分，縱無刑事訴訟法第159 條之1 至第159 條之4 或其他規
    定之傳聞證據例外情形，亦因檢察官、被告或同意可作為證
    據使用，或未聲明異議，依刑事訴訟法第159 條之5第1項、
    第2 項之規定，本院審酌該證據作成之情況，認為適當，應
    得為證據。
三、實體方面：
  (一)按犯罪事實應依證據認定，無證據不得認定犯罪事實；不能
    證明被告犯罪者，應諭知無罪之判決，刑事訴訟法第154 條
    第2 項、第301 條第1 項分別定有明文。次按事實之認定，
    應憑證據，如未能發現相當證據，或證據不足以證明，自不
    能以推測或擬制之方法，為裁判基礎；且認定不利於被告之
    事實須依積極證據，苟積極證據不足為不利於被告事實之認
    定時，即應為有利於被告之認定；另認定犯罪事實所憑之證
    據，雖不以直接證據為限，間接證據亦包括在內，然而無論
    直接證據或間接證據，其為訴訟上之證明，須於通常一般之
    人均不致有所懷疑，而得確信其為真實之程度者，始得據為
    有罪之認定，倘其證明尚未達到此一程度，而有合理之懷疑
    存在而無從使事實審法院得有罪之確信時，即應由法院為諭
    知被告無罪之判決，亦有最高法院40年台上字第86號、30年
    台上字第816 號、76年台上字第4986號判例意旨足資參照。
  (二)公訴意旨認被告涉犯刑法第349 條第1 項之罪，無非以被告
    之供述、證人乙○○、丁○○、陳啟之證述、贓物認領保
    管單、高雄市政府警察局鼓山分局扣押筆錄、扣押物品目錄
    表、車輛車牌失竊作業- 查獲車輛認可資料各1 份為據。訊
    據被告固坦承認識證人乙○○，且證人乙○○曾偶而留宿於
    其與證人丁○○以前同居之租住處，並留下鑰匙之事實，核
    與證人乙○○、丁○○證述此部分相關情節大致相符，惟堅
    決否認有何收受贓物犯行，辯稱：伊綽號並非「阿梅」而為
    「阿閔」，伊本身並無機車，亦從未曾借機車或交付機車鑰
    匙給證人乙○○，也不知道車號OGL-180 號機車來源為何等
    語。經查：證人乙○○於警詢中證稱：車號OGL-180 號是伊
    於96年4 月8 日上午向伊朋友，自稱為阿梅的男友阿寶借伊
    騎乘，阿寶為59年次，住在高雄市旗津區，詳細名字伊不知
    道等語（警卷第2 頁）、96年4 月8 日偵查庭中證稱：阿梅
    的男友阿寶昨天晚上6 點多跟伊借伊903 號機車騎乘，伊要
    跟他拿鑰匙，他說鑰匙放在朋友車上，因為太晚不好吵到朋
    友，所以不能拿回來，今天伊跟他說要找工作需要用車，他
    又說太早了，叫伊騎他的車出去等語（96年度偵字第1050 9
    號卷第5 、6 頁）、同年月24日偵查中復稱：車號OGL-18 0
    號是阿梅、阿寶說他們所有，阿寶前一天向伊借機車，把鑰
    匙丟在別處，所以阿寶叫阿梅（丙○○）將這部機車鑰匙交
    給伊，伊不知道這是贓車，因為他們之前都騎用這輛車，所
    以確定該車是他們的等語（同上卷第14、15頁）、同年5 月
    14 日 偵查中證稱：當時是被告叫伊自己到石愛巷85號拿鑰
    匙的，被告有借伊機車，機車鑰匙是被告親手交給伊的，被
    告第一次拿給伊的那一支不是，還拿了第二支給伊，剛才伊
    說伊自己去她住處拿鑰匙是說那是伊家裡及伊機車的鑰匙，
    伊請被告還給伊，但被告叫伊自己去拿等語（同上卷第28、
    29頁），其就車號OGL- 180號係何人借用、何人交付鑰匙等
    情，前後證述反覆不一，而依其前述證詞所示，證人乙○○
    既在被告交付系爭機車騎乘之當天（即4 月8 日）即為警查
    獲，豈有對當日究係向何人借車及取得鑰匙之相關情節為如
    此迥異供述之理，其所述是否屬實，已非無疑。又證人丁○○於本院審理中具結證稱：伊曾將伊車號XMQ-673 號機車借
    給證人乙○○，但並未曾叫被告拿鑰匙給證人乙○○，伊亦
    曾向證人乙○○借用機車，而將證人乙○○所有之機車鑰匙
    放在朋友家中，後來證人乙○○向伊拿鑰匙，伊表示放在家
    中，叫證人乙○○自己去拿，隔天機車就騎走了等語（本院
    卷第36、37頁），而證人丁○○上開證述，與證人乙○○警
    詢中證述有關借車之內容相符，且其自身所涉本案之贓物、
    竊盜犯行雖經台灣高雄地方法院檢察署檢察官以96年度偵字
    第23566 號為不起訴處分確定，然其仍有因新事實、新證據
    之發現而遭重新起訴偵查之風險，自無在此情況下，再甘冒
    刑事偽證罪責而故為不實證述之理，所述應屬可採，則證人
    乙○○嗣於偵查中所證述係阿寶向之借車未還，被告乃叫其
    自行取機車鑰匙後，再交付車號OGL-180 號之鑰匙云云，顯
    即與事實有所不符，參以證人乙○○係於騎乘車號OGL-180
    號之贓車時，為警當場逮捕，並同時因涉嫌於96年4 月6 日
    竊取另一部車號ZHA- 250號機車為警追查，有警詢筆錄1 份
    在卷可佐，則其上開證言是否為卸免自身再涉入車號OGL-18
    0 號機車竊盜案件所為，即不無可疑，所述自難採信。而本
    案被告堅決否認曾交付任何機車或機車鑰匙給證人乙○○，
    證人丁○○亦否認曾叫被告交付機車鑰匙給證人乙○○，且
    被告之綽號為「阿閔」，並非「阿梅」，此迭經被告於偵、
    審中陳明在卷，被告之姓名亦未見與「阿梅」之綽號有何關
    連性，況證人丁○○為65年次，並非59年次，此經本院當庭
    核對其身分證件無訛，此與證人乙○○原於警訊中指述交付
    機車之人之年籍資料均不相符，而於此除證人乙○○上開矛
    盾瑕疵之證言外，並無其他積極證據可證證人乙○○所騎乘
    之車號OGL-180 號機車係由被告所交付者，證人乙○○復就
    本案有利害關係，亦如前述，則依罪證有疑利於被告之證據
    法則，自無從遽而為不利於被告之認定。綜上，公訴人所舉
    前開證據，尚不足使本院達於通常一般之人均不致有所懷疑
    ，而得確信其為真實之程度，致使無從形成有罪之確信，此
    外，復查無其他積極證據足資認定被告有何公訴人所指之收
    受贓物犯行，依法自應為被告無罪之諭知。
據上論斷，應依刑事訴訟法第301 條第1 項，判決如主文。
本案經檢察官甲○○到庭執行職務。
中　　華　　民　　國　　96　　年　　12　　月　　31　　日
                  刑事第十三庭  法　官  郭宜芳
以上正本證明與原本無異。
如不服本判決，應於判決送達後10日內，向本院提出上訴狀。
中　　華　　民　　國　　97　　年　　1 　　月　　2 　　日
                                書記官  何承育
